【裁判字號】    89,交上易,332
【裁判日期】    890628
【裁判案由】    過失傷害
【裁判全文】
臺灣高等法院刑事判決                  八十九年度交上易字第三三二號
    上  訴  人
    即  被  告  丙○○
    選任辯護人  陳石山
右上訴人，因過失傷害案件，不服臺灣板橋地方法院八十八年度交易字第二九六號，
中華民國八十九年六月廿八日第一審判決（起訴案號：臺灣板橋地方法院檢察署八十
八年度偵字第五五八號）提起上訴，本院判決如左：
    主      文
原判決撤銷。
丙○○因過失傷害人，致重傷，處有期徒刑陸月，如易科罰金，以佰元折算壹日。
    事      實
一、丙○○於民國八十七年十月四日上午十一時許，駕駛車號Ｆ八─００六三號自小
    客車，在臺北縣板橋市○○路○段一０三號前，因欲轉入同路一０六巷，遂先倒
    車進同路一０五巷（支線道）後，再向前直行，欲穿越長江路一段（幹線道），
    於該交岔路一０五巷係閃紅燈，長江路一段則為閃黃燈，丙○○應注意支線道車
    行經交岔路口應暫停讓幹線道車先行，而當時係雨天之白天、該路段為市區道路
    ○○路、視距良好、無快慢車道、路面濕潤、無缺陷、無障礙物、有閃光號誌之
    柏油路面，並無不能注意之情事，竟疏未注意幹線道之左右來車，貿然前行，適
    有無駕駛執照之甲○○騎乘車號ＲＺＦ－三八七號輕型機車，沿台北縣板橋市○
    ○路○段（幹線道）由台北往板橋方向疾駛而來，亦疏於注意車前狀況，且行經
    閃光號誌路口未減速慢行，見到丙○○從巷口駛出，閃煞不及，機車滑倒撞及丙
    ○○所駕駛汽車之左前車門，致甲○○受有頭部外傷併硬腦膜內出血等傷害，丙
    ○○見狀隨即於犯罪未發覺前打電話報警，並於警方到現場處理時，陳明與甲○
    ○發生車禍而自首。後甲○○經送醫治療，仍遺有智力受損情形，對近事記憶及
    學習有嚴重困難，思考計算能力在小學二、三年級程度，且有行為幼稚、衝動及
    情緒失控等現象；其右側肢體運動功能已趨於正常，但因受智力及行為控制障礙
    ，缺乏自我監控能力，故於快速步行、路面不平或上下樓時仍亦失去平衡，且均
    已無法再治療，對其身心、就學及就業已造成重大影響，亦即甲○○已因之於身
    體上，受有重大不治之傷害。
二、案經甲○○之父乙○○訴由臺北縣警察局海山分局報請台灣板橋地方法院檢察署
    檢察官偵查起訴。
    理      由
一、訊據被告丙○○，坦承於右揭時地駕車自長江路一段一０五巷駛出而與沿長江路
    一段行駛之機車駕駛人甲○○發生車禍，致被害人甲○○受傷之事實，並有台北
    縣警察局道路交通事故調查報告表一份、現場照片四幀及診斷證明書一紙附卷可
    佐。而甲○○經送醫治療，仍遺有智力受損情形，對近事記憶及學習有嚴重困難
    ，思考計算能力在小學二、三年級程度，且有行為幼稚、衝動及情緒失控等現象
    ；其右側肢體運動功能已趨於正常，但因受智力及行為控制障礙，缺乏自我監控
    能力，故於快速步行、路面不平或上下樓時仍亦失去平衡，且均已無法再治療，
    對其身心、就學及就業已造成重大影響，亦有國立台灣大學醫學院附設醫院八十
    八年八月六日校附醫秘字第一七二一九號函一份在卷可參。是甲○○已因之於
    身體上，受有重大不治之傷害。
二、被告雖否認有何過失傷害之犯行，辯稱：其倒車到一０五號巷內，剛起步，有注
    意左右來車，左方二十公尺有一部小轎車，前方則有一部小轎車，當時係甲○○
    超速無照駕駛，煞車不及，致機車滑行撞擊其所駕駛之汽車云云。惟按車輛行至
    無號誌之交岔路口，支線道車應暫停該幹線道車先行，其有燈光號誌者，更應遵
  守之，此觀道路交通安全規則第一百零二條第一項第一款、第二款規定自明；查
    本案車禍當時，於前述交岔路，長江路一段為幹道，其號誌為閃黃燈，長江路一
    段一０五巷為支道，其號誌為閃紅燈，有台北縣警察局八十九年十一月九日八九
    北警交字第一八三八四八號函可稽，被告之車起駛行於閃紅燈之支道，尤應注意
    暫停讓在長江路一段幹道上之車輛先行；被告雖於警訊中供稱：當時其剛起步，
    見左方（台北往板橋方向）約二十公尺處，有一輛小轎車駛來，另右方（板橋往
    台北方向）有一輛紅色小轎車要進入一０五巷，故在一０六巷口等云云，惟證人
    王建良證稱：當時其要轉入一０五巷，讓被告先開車出來，看到被害人甲○○走
    外側車道，速度很快，突然衝出來，其由被害人與被告相隔二、三間房子遠時，
    從外側車道滑向內側車道之情形，認為被害人有煞車；其只看到對向車道有被害
    人的機車煞車，沒注意到有無一輛小客車等語，不足為被告所謂左方約二十公尺
    處有一輛小轎車云云之證明，亦無其他障蔽被告視線之事證，則在幹線道行駛而
    來之甲○○所騎機車理應為被告注意及之，又案發當時係雨天之白天、該路段為
    市區道路○○路、視距良好、無快慢車道、路面濕潤、無缺陷、無障礙物、有閃
    光號誌之柏油路面，為交通事故調查報告表所載，並無不能注意之情事，被告竟
    疏未注意幹線道上之來車，未讓暫停幹線道車先行，自有過失，本件肇事原因經
    台灣省車輛行車事故覆議鑑定委員會鑑定結果，亦認「丙○○於雨天駕駛自小客
    車，行經閃光紅燈號誌交岔路口，支線道車未暫讓幹道車先行，為肇事主因，有
    該委員會八十九年二月十七日府覆議字第八八一八一四號函可考。雖鑑定結果認
    被害人於雨天駕駛輕機車，行經閃光黃燈號誌交岔路口未減速慢行，為肇事次因
    ，但被告之過失之責，並不因而解免；被告之過失與被害人之重傷間，有相當因
    果關係，被告犯行堪以認定。
三、核被告所為，係犯刑法第二百八十四條第一項後段過失致重傷罪。又被告於肇事
    後犯罪未發覺前，打電話報警，並陳明與被害人發生車禍，而向有偵查權限之警
    方自首而受裁判，有台北縣警察局海山分局八十九年五月十二日北警海刑字第一
    一二０二號函附卷可參，符合刑法第六十二條前段之規定，應依法減輕其刑。
四、原審予以論科，固非無見，惟查被告之過失乃在於駕駛小客車行經閃光紅燈號誌
    交岔路口，支線道車未暫停讓幹線道車先行，原判決認定為起步前未注意前後左
    右有無車輛行人，尚有未洽；被告上訴，否認過失，雖無理由，然原判決既有可
    議，仍應撤銷改判，爰審酌被告犯罪之一切情狀，量處如主文第二項所示之刑，
    並諭知易科罰金之折算標準。
據上論斷，應依刑事訴訟法第三百六十九條第一項前段、第三百六十四條、第二百九
十九條第一項前段，刑法第二百八十四條第一項後段、第六十二條前段、第四十一條
，罰金罰鍰提高標準條例第一條前段、第二條，判決如主文。
本案經檢察官呂光華到庭執行職務。
中      華      民      國    八十九    年     十二     月      十二    日
                                臺灣高等法院交通法庭
                                    審判長法  官  許  國  宏
                                          法  官  洪  光  燦
                                          法  官  袁  從  楨
右正本證明與原本無異。
不得上訴。
                                          書記官  王  忠  良
中      華      民      國    八十九    年     十二     月      十五    日
附錄：本案論罪科刑法條全文
刑法第二百八十四條第一項後段：
致重傷者，處一年以下有期徒刑、拘役或五百元下罰金。


司法院資訊處製作；財團法人民間司法改革基金會備份。
